【裁判字號】    92,自,103
【裁判日期】    920729
【裁判案由】    偽造文書
【裁判全文】
臺灣板橋地方法院刑事裁定                          九十二年度自字第一三號
    自  訴  人  甲○○
    被      告  乙○○原姓名.
右列被告因偽造文書案件，經自訴人提起自訴，本院裁定如左：
    主  文
自訴駁回。
    理  由
一、自訴意旨略以：被告蕭文秀（按蕭文秀於民國九十一年十月四日生更改姓名為乙
    ○○）於民國八十五年至八十七年間，偽造自訴人署押，向中國國際商業銀行、
    臺新銀行、荷蘭銀行、花銀銀行等銀行，申請信用卡，並持以向不特定之商店刷
    卡消費，二年間共積欠約新臺幣十五萬元，致生損害於自訴人在銀行間之信用，
    因認被告涉犯刑法第二百十七條第一項之偽造署押罪嫌。
二、按法院或受命法官於自訴案件第一次審判期日前訊問及調查結果，如認為案件有
    刑事訴訟法第二百五十二條至第二百五十四條之情形者，得以裁定駁回其自訴，
    同法第三百二十六條第三項定有明文。再按犯罪事實應依證據認定之，無證據不
    得推定其犯罪事實，刑事訴訟法第一百五十四條定有明文。又犯罪事實之認定，
    應憑真實之證據，倘證據是否真實尚欠明確，自難以擬制推測之方法，為其判斷
    之基礎；而認定犯罪事實之證據係指足以認定被告確有犯罪行為之積極證據而言
    ，該項證據自須適合於被告犯罪事實之認定，始得採為斷罪資料，最高法院五十
    三年著有臺上字第六五六號、二十九年上字第三一０五號判例。且刑事訴訟上證
    明之資料，無論其為直接或間接證據，均須達於通常一般之人均不致有所懷疑，
    而得確信其為真實之程度，始得據為有罪之認定，若其關於被告是否犯罪之證明
    未能達此程度，而有合理懷疑之存在，致使無從形成有罪之確信，根據「罪證有
    疑，利於被告」之證據法則，即不得遽為不利被告之認定，亦有最高法院七十六
    年度臺上字第四九八六號判例可稽。其以情況證據（即間接證據）斷罪時，尤須
    基於該證據在直接關係上所可證明之他項情況事實，本乎推理作用足以確證被告
    有罪，方為合法，不得徒憑主觀上之推想，將一般經驗上有利被告之其他合理情
    況逕予排除，此觀諸最高法院三十二年上字第六十七號判例意旨亦甚彰明。
三、訊據被告乙○○堅詞否認涉犯刑法第二百十七條第一項之偽造署押罪嫌，辯稱：
    「我沒有為上開犯行，自訴狀的內容是自訴人憑空捏造的，我沒有偽造自訴人的
    署押去上開銀行申請信用卡，更沒有持卡消費過，自訴人所言不實。」等語。經
    查：
（一）自訴人並未提出任何其所指訴之被告偽造署押或刷卡消費之任何證據資料，且
      經本院二次按址合法傳喚自訴人，自訴人均未到庭說明被告如何為其所指訴犯
      行之具體情形，此有本院卷附自訴人傳票之送達回證二紙可稽，足徵自訴人既
      未提出任何證據資料，供本院參酌被告是否涉犯刑法第二百十七條第一項之偽
      造署押罪嫌，且自訴人經本院多次傳喚亦未到庭說明被告是否犯罪、如何犯罪
      之詳情，則本院自難僅憑自訴人之單一且不夠明確具體之指訴，遽認被告涉犯
      刑法第二百十七條第一項之偽造署押罪嫌。
（二）況按告訴人（含自訴人）之告訴（或自訴），係以使被告受刑事訴追為目的，
      是其陳述是否與事實相符，仍應調查其他事實以資審認，始得為不利被告之認
      定，最高法院亦於五十二年著有臺上字第一三００號判例。遍觀卷證資料，自
      訴人完全未提出任何證據以實其說，且自訴人經本院多次合法傳喚亦未到庭說
      明被告是否犯罪、如何犯罪之詳情，再自訴人之上開有關被告犯罪之指訴，亦
      缺乏具體之時間、地點，本院自難僅憑自訴人之上開指訴，遽認被告涉犯自訴
      人所指訴之犯行。
四、綜上諸情參互以析，尚乏明確之積極證據足證被告涉犯刑法第二百十七條第一項
    之偽造署押罪嫌。此外，復查無其他積極證據足認被告有何上開犯行，揆諸前開
    規定及判例意旨，自應將本件自訴駁回，以昭審適。
據上論斷，應依刑事訴訟法第三百二十六條第三項、第二百五十二條第十款，裁定如
主文。
中      華      民      國      九十二      年      七      月  二十九  日
                            臺灣板橋地方法院刑事第四庭
                                法  官  許必奇
右正本證明與原本無異。
如不服本裁定，應於裁定送達後五日內，向本院提出抗告狀。
                                書記官  金和國
中      華      民      國      九十二      年      七      月  二十九  日


司法院資訊處製作；財團法人民間司法改革基金會備份。
